【裁判字號】    98,重訴,550
【裁判日期】    990322
【裁判案由】    返還不當得利等
【裁判全文】
臺灣臺中地方法院民事裁定             98年度重訴字第550號
原      告  丁○○
訴訟代理人  甲○○律師
複 代理 人  陳世川律師
被      告  戊○○○
訴訟代理人  丙○○
訴訟代理人  林瓊嘉律師
複 代理 人  己○○
參  加  人  乙○○○
            庚○○
上列參加人就原告丁○○與被告戊○○○間返還不當得利等事件
，為輔助原告而為訴訟參加，經兩造均聲請駁回，本院裁定如下
：
    主  文
參加駁回。
參加訴訟費用由參加人負擔。
    理  由
一、按就兩造之訴訟有法律上利害關係之第三人，為輔助一造起
    見，於該訴訟繫屬中，得為參加。當事人對於第三人之參加
    ，得聲請法院駁回。民事訴訟法第58條第1 項、第60條第1
    項前段分別定有明文。所謂法律上利害關係，係指因第三人
    所輔助當事人之敗訴，其法律上地位即受影響，若該當事人
    勝訴，則可免受不利益而言。又倘無法律上利害關係，而僅
    有事實上、道德上、經濟上或名譽上之利害關係者，均不在
    得參加訴訟之列。
二、參加意旨略以：參加人傅廖貴香及參加人庚○○之母蔡廖桂
    鶯與原告、被告之夫廖天士為兄弟姊妹，依民法第1138條規
    定，自均就廖樹枝所遺留「隆興季祭祀公業」派下權之土地
    變賣款項有繼承權，況廖樹枝晚年大部分時間由傅廖貴香、
    蔡廖貴鶯及其家屬照顧，參加人於情於理自有繼承權。而參
    加人前不知祭祀公業土地變賣，亦未領取變賣所得款項，且
    被告並無繼承權，自屬不當得利，參加人將因原告敗訴，致
    其變賣土地所得款項之繼承權、應繼分受影響，而有法律上
    利害關係等語。而兩造則就本件參加分別聲請駁回（見本院
    民國99年1 月11日言詞辯論筆錄、原告99年3 月4 日準備書
    狀）。
三、經核參加人固本於民法繼承之規定主張其有繼承權，然兩造
    間係因「隆興季祭祀公業」派下權而涉訟，而祭祀公業派下
    權之繼承，民法並無規定，依從習慣，係以享有派下權之男
    系子孫或奉祀本家祖先之女子及從母姓之子孫為限，一般女
    子或不從母姓之子孫，向無派下權，不得繼承祭祀公業財產
    ，故民法所定一般遺產之繼承，於祭祀公業財產之繼承，不
    能全部適用（司法院院字第647 號解釋參照、最高法院98年
    度台聲字第867號、97年度台聲字第476號民事裁定參照）。
    參加人既未能提出得依習慣而繼承取得派下權之依據，顯難
    認其就兩造派下權訴訟之勝敗，有何法律上利害關係，揆諸
    首揭條文及說明，應認其參加訴訟於法未合，爰依兩造之聲
    請予以駁回。
四、依民事訴訟法第86條第1項前段裁定如主文。
中    華    民    國    99    年    3     月    22    日
                  民事第三庭  法  官  林慧貞
以上為正本係照原本作成。
如不服本裁定應於送達後10日內向本院提出抗告狀，並繳納抗告
費新臺幣1,000元。
中    華    民    國    99    年    3     月    22    日
                              書記官

司法院資訊處製作；財團法人民間司法改革基金會備份。
